臺灣高等法院刑事裁定
110年度聲再字第561號
再審聲請人  
即受判決人  許力元


代  理  人  金學坪律師
            陳觀民律師
上列再審聲請人即受判決人因違反廢棄物清理法案件，對於本院
110年度上訴字第307號，中華民國110年4月27日第二審確定判決
（第一審案號：臺灣新北地方法院109年度訴字第337號；起訴案
號：臺灣新北地方檢察署108年度偵字第29096號），聲請再審，
本院裁定如下：
    主  文
再審之聲請駁回。
    理  由
一、再審聲請意旨略以：㈠林芳在本案做為證人，做不實之證詞
    ，及使公務人員登載不實，林芳對再審聲請人即受判決人許
    力元（下稱聲請人）不實指控，並使法官做出不實判決，讓
    聲請人權利及身心受到侵害。林芳租本土地新北市○○區○○路
    ○段00巷00000號，租約長達5年之久，在聲請人未承租前他
    已承租，並非法蓋立鐵皮屋及非法掩埋廢棄物、垃圾數量達
    2000多噸，有照片及聲請人與由李芳興代理之塔特有限公司
    之拆除協議為證。㈡聲請人曾於上訴本院時，提出前述聲請
    人與由李芳興代理之塔特有限公司之拆除協議乙紙，其上已
    清楚載明聲請人所需拆除之對象、範圍為鐵皮屋一幢，且拆
    除項目第3點亦記載：「現場有混合物垃圾為舊有房客所棄
    置數量為2156米不在合約清運範圍」，以前開拆除協議之簽
    訂時間為民國107年3月16日，在本案起訴之前，該協議内容
    衡情應無為避免遭查緝而事後虛偽捏造之可能，足見系爭43
    地號土地上所堆置之廢棄物為該地之前承租人遠征公司及其
    負責人林芳所遺留棄置（亦有可能為李芳興），並非聲請人
    所傾倒，證人林芳及李芳興二人利害關係共同，均口徑一致
    誣攀聲請人，並將責任推卸給聲請人，聲請人不知有法律扶
    助資源，於第一審及本院審理時亦無資力聘請辯護人為己辯
    護，更不明暸「證據能力」等法律專業術語，致聲請人在第
    一審及本院承審之合議庭均未闡明且檢察官亦未聲請傳喚林
    芳、李芳興到庭作證之情況下，誤同意林芳與李芳興警詢筆
    錄等傳聞證據之證據能力，從而使聲請人並未有機會行使其
    對質詰問權，乃原確定判決卻僅以林芳、李芳興警詢筆錄等
    傳聞證據，忽略渠等實際之利害關係相同，漏未審酌前開拆
    除協議之内容，認定事實顯然有誤，爰依刑事訴訟法第420
    條第1項第6款、第421條規定聲請再審，懇請法院悉心勾稽
    ，裁定准予再審，以維權益等語。
二、按有罪之判決確定後，有刑事訴訟法第420條第1項第2款「
    原判決所憑之證言、鑑定或通譯已證明其為虛偽者」之情形
    ，為受判決人之利益，固得聲請再審，惟依同條第2項規定
    ，上開情形之證明，以經判決確定，或其刑事訴訟不能開始
    或續行非因證據不足者為限。申言之，聲請再審時須提出證
    人已因犯偽證罪經法院判刑確定，或其刑事訴訟程序不能開
    始或續行非因證據不足所致之相關證據，始足充之；不能僅
    以證人事後於他處之書面或言詞陳述，即認有本款或同條第
    1項第6款之聲請再審情事（最高法院110年度台抗字第691號
    、第1952號裁定意旨參照）。次按有罪之判決確定後，因發
    現新事實或新證據，單獨或與先前之證據綜合判斷，足認受
    有罪判決之人應受無罪、免訴、免刑或輕於原判決所認罪名
    之判決者，為受判決人之利益，得聲請再審；此所謂新事實
    或新證據，指判決確定前已存在或成立而未及調查斟酌，及
    判決確定後始存在或成立之事實、證據，刑事訴訟法第420
    條第1項第6款、第3項分別定有明文。準此，所謂「新事實
    」或「新證據」，須具有未判斷資料性之「新規性」，舉凡
    法院未經發現而不及調查審酌，不論該事實或證據之成立或
    存在，係在判決確定之前或之後，就其實質之證據價值未曾
    予評價者而言。如受判決人提出之事實或證據，業經法院在
    審判程序中為調查、辯論，無論最終在原確定判決中本於自
    由心證論述其取捨判斷之理由；抑或捨棄不採卻未敘明其捨
    棄理由之情事，均非未及調查斟酌之情形。通過新規性之審
    查後，尚須審查證據之「顯著性」，此重在證據之證明力，
    由法院就該新事實或新證據，不論係單獨或與先前之證據綜
    合判斷，須使再審法院對原確定判決認定之事實產生合理懷
    疑，並認足以動搖原確定判決而為有利受判決人之蓋然性存
    在。而該等事實或證據是否足使再審法院合理相信足以動搖
    原有罪之確定判決，而開啟再審程式，當受客觀存在的經驗
    法則、論理法則所支配，並非聲請人任憑主觀、片面自作主
    張，就已完足。如聲請再審之理由僅係對原確定判決之認定
    事實再行爭辯，或對原確定判決採證認事職權之適法行使，
    任意指摘，或對法院依職權取捨證據持相異評價，縱法院審
    酌上開證據，仍無法動搖原確定判決之結果者，亦不符合此
    條款所定提起再審之要件。又依刑事訴訟法第421條規定聲
    請再審者，以不得上訴於第三審法院之案件為前提，聲請人
    雖對得上訴第三審法院之案件以「重要證據漏未審酌」為理
    由聲請再審，而與刑事訴訟法第421條所規定之要件不符，
    然受理聲請再審之法院，仍應審究是否符合刑事訴訟法第42
    0條第1項第6款、第3項規定之再審要件（最高法院109年度
    台抗字第1099號、110年度台抗字第1750號裁定意旨參照）
    。
三、經查：
　㈠本件業經通知聲請人到場，並聽取檢察官、聲請人及其代理
    人之意見（見本院卷第85至87頁），合先敘明。　
　㈡原確定判決依憑聲請人之供述、證人即富國建材行廠長張棕
    泓、證人即尊弘環保股份有限公司（下稱尊弘公司）業務邱
    福均、證人即遠征工程有限公司之負責人林芳於警詢之證述
    、證人即原審同案被告李芳興、陳賜麟於警詢、偵查及原審
    之證述、108年8月7日警員職務報告、現場勘查照片、新北
    市○○區○○段○○○段00地號土地（下稱25地號土地）、同小段4
    3地號土地（下稱43地號土地）租約、43地號土地登記謄本
    、新北市○○區○○段○○○段00000地號土地（下稱189-2地號土
    地）租約、新北市政府環境保護局（下稱新北市環保局）10
    7年2月9日107新北市廢乙清字第18號廢棄物清除許可證、元
    榮實業有限公司（下稱元榮公司）107年10月26日提出之廢
    棄物清除計畫書、富國建材行乙級事業廢棄物處理場清運車
    輛進廠處理運送文件、107年1月至108年7月元榮公司事業廢
    棄物營運申報紀錄、元榮公司與富國建材行土木或建築廢棄
    物混合物委託處理合約、108年4月元榮公司事業廢棄物營運
    申報紀錄、尊弘公司請款明細表、乙級事業廢棄物處理場清
    運車輛進場處理運送文件、行政院環境保護署環境督察總隊
    北區環境督察大隊108年1月4日元榮公司稽查督察紀錄、經
    濟部商工登記公示資料、新北市環保局新北環保稽查重案組
    以電子郵件檢送元榮公司之稽查紀錄清單、複查紀錄清單、
    元榮公司案件歷程、稽查歷程、新北市環保局108年1月7日
    新北環廢字第1072479122號函、108年2月18日新北環廢字第
    1080275855號函、新北市環保局檢送元榮公司廢棄物清理現
    況說明、新北市環保局107年11月12日新北環廢字第1072073
    490號函、108年2月18日新北環廢字第1080275855號函、新
    北市環保局108年9月2日、109年8月17日之稽查紀錄暨現場
    採證照片等證據，認定聲請人係址設新北市○○區○○路000巷0
    0○0號之元榮公司負責人，聲請人明知元榮公司經新北市環
    保局於107年2月9日核發之107年新北市廢乙清字第18號清除
    許可證（未設置貯存場或轉運站），僅可從事一般廢棄物與
    一般事業廢棄物之「清除」業務，不得從事廢棄物之「貯存
    」、「處理」，竟基於非法從事廢棄物貯存、處理之犯意，
    先後於107年2月4日起，以每月新臺幣（下同）3萬元，向李
    芳興承租25地號土地；於同年6月1日起，以每月55,000元，
    向李芳興承租43地號土地；於同年8月起，以每月37,500元
    ，向不知情之陳賜麟承租189-2地號土地，並以元榮公司之
    名義，以每車次2,500元之對價，收受不特定清除業者以6.5
    噸貨車載運夾雜有廢木材、廢塑膠、廢布及土石砂土等之土
    木或建築廢棄物混合物（代碼：D-0599），而於同年3至5月
    間，在25地號土地上收受堆置約40車次之土木或建築廢棄物
    混合物；於同年6至7月間，在43地號土地上收受堆置約100
    車次之土木或建築廢棄物混合物；於同年8至10月間，在189
    -2地號土地上收受堆置約40車次之土木或建築廢棄物混合物
    。聲請人並在上開土地做回收之分類處理，除可回收者外，
    其餘則堆置在現場，以此方式非法從事廢棄物之貯存、處理
    行為。嗣因新北市環保局接獲民眾檢舉，該局分別於同年7
    月10日、8月22日派員前往25、43地號土地、189-2地號土地
    稽查，而查獲元榮公司非法貯存、處理廢棄物之情事，爰依
    法告發並命元榮公司限期改善，元榮公司於同年10月26日始
    提出事業廢棄物處置（清理）計畫書，經新北市環保局以10
    7年11月12日新北環廢字第1072073490號函核准備查，清理
    期程至108年1月31日止，元榮公司又於108年2月15日向該局
    申請展延期限，經該局以108年2月18日新北環廢字第108027
    5855號函同意清理期程展延至108年4月30日止，新北市環保
    局並持續不定期派員至25、43地號土地及189-2地號土地稽
    查，189-2地號土地於108年6月18日前已完成清理，25、43
    地號土地則至該局於109年8月17日最近一次派員前往稽查時
    ，現場仍有堆置廢棄物堆置，觸犯廢棄物清理法第46條第4
    款前段之未依廢棄物清理法第41條第1項規定領有廢棄物處
    理許可文件，從事廢棄物貯存、處理罪，且於理由欄內詳為
    說明聲請人之辯解何以不可採、所憑之依據與得心證之理由
    ，均有逐一論述、指駁，此有原確定判決書在卷可稽，並經
    本院依職權調取全案電子卷證核閱屬實。原確定判決所為論
    斷，均有卷存證據資料可資覆按，參互判斷作為判決之基礎
    ，核無任何憑空推論之情事，且所為論斷與經驗法則、論理
    法則均無違，更無理由欠備之違法情形。
  ㈢聲請人聲請意旨固指稱證人林芳做不實之證詞，及使公務人
    員登載不實，使法官做出不實判決，讓聲請人權利及身心收
    到侵害，林芳在本人未承租前他已承租，並非法蓋立鐵皮屋
    及非法掩埋廢棄物、垃圾數量達2,000多噸，有照片及李芳
    興親自用印之李芳興代理塔特有限公司與聲請人間所為拆除
    協議可證。然聲請人並未提出原判決所憑林芳之證言已證明
    為虛偽者之確定判決，或該刑事訴訟程序不能開始或續行，
    非因證據不足所致等相關證據，則僅以照片及上開拆除協議
    ，自難認與刑事訴訟法第420條第1項第2款所規定聲請再審
    之要件相符。
　㈣另聲請人雖援引前述其與由李芳興代理之塔特有限公司之拆
    除協議，辯稱43地號土地上所堆置之廢棄物為該地之前承租
    人林芳所遺留棄置，並非聲請人所傾倒等語。惟此拆除協議
    已據聲請人提起上訴時所檢附，屬於原確定判決確定前已經
    存在原確定判決案件卷內之證據（見本院110年度上訴字第3
    07號卷第37頁），且其所述在43地號土地上所堆置之廢棄物
    係前承租人林芳所遺留棄置乙情，業經聲請人於原確定判決
    案件審理中以前詞置辯，原確定判決已於理由中說明：「證
    人林芳於警詢中證稱：『遠征公司經營項目為建築土水、管
    線工程等，因有放置機具之需求，而向李芳興承租43地號土
    地，租賃期間至107年1月31日止。於107年過年前，因公司
    積欠李芳興租金達26萬，李芳興就叫許力元駕駛挖土機及6.
    5噸小貨車載運大量廢棄物到43號土地上，以威脅我搬離，
    並將廢棄物傾倒在現場，我因為害怕而搬離。』等語（見偵
    卷一第134至136頁）。而證人李芳興亦於警詢證稱：被告許
    力元一開始承租25地號土地堆放營建工程廢棄物，之後因土
    地面積太小，又向伊承租43號土地做同類堆置、分類廢棄物
    。而43號土地上亦有林芳之前所堆置之廢棄物，伊請被告許
    力元在分類回收時，也幫忙清理分類回收，並以減免租金為
    代價（見偵卷一第49至51頁）；於原審證稱：『許力元於107
    年2月來跟我承租25地號的地，他說做廢五金回收，有給我
    看證照，我有去現場看，他確實有在做廢鐵回收，2月底時
    許力元請求要租比較大的地，因為我同時在43地號土地租給
    遠征公司收不回來，我找到公司的負責人林芳，簽3月1日要
    退租，但是15日沒有搬走，許力元就有幫我處理林芳遲遲不
    搬走的事情，他們曾經也有發生糾紛，我是在6月的時候才
    正式跟許力元簽43地號土地的租約，我也是有看到許力元有
    收營建廢棄物進來，他同時也有做回收，但是東西越堆越多
    ，鄰居受不了，我於107年7月26日就跟許力元說不要再做了
    ，快點處理走。』等語（見原審卷第177頁）。可見43地號土
    地上原雖有遠征公司之廢棄物，但被告許力元亦有收取大量
    營建廢棄物堆置，故此並無礙於被告許力元承租43地號土地
    後，自身基於非法從事廢棄物貯存、處理之犯意，於上開時
    、地，非法從事廢棄物之貯存、處理行為之認定，故被告許
    力元此部分所辯亦非可採。」等語（見原確定判決第6至7頁
    ），已詳細說明證據取捨與聲請人犯罪事實認定之依據，聲
    請人就原確定判決依職權所為調查證據結果而為之認定再予
    指摘，核均與刑事訴訟法第420條第1項第6款、第3項、第42
    1條等法定再審規定要件不符。
　㈤至聲請意旨指述其不知有法律扶助資源，亦無資力聘請辯護
    人為己辯護，更不明暸「證據能力」等法律專業術語，致聲
    請人在第一審及本院承審合議庭均未闡明且檢察官亦未聲請
    傳喚林芳、李芳興到庭作證之情況下，誤同意林芳與李芳興
    警詢筆錄等傳聞證據之證據能力，其未有機會行使對質詰問
    權，而原確定判決卻僅以林芳、李芳興警詢筆錄等傳聞證據
    認定事實有誤等語，核屬原確定判決認定事實是否違反證據
    法則而違背法令之範疇，均未具體指陳有何足以動搖原有罪
    確定判決之新事實或新證據，而應為受判決人有利判決之情
    形，難認已合於刑事訴訟法第420條第1項第6款、第3項、第
    421條之聲請再審要件。
　㈥又聲請人於本院訊問時雖辯稱：聲請人有清除許可證，在25
    地號、189之2地號土地上都有做簡單的回收分類，將廢棄物
    載去處理場，聲請人學歷不高，無法拿捏清除與處理的界線
    ，就算此回收分類被認為是處理行為，也不能據以推論聲請
    人有主觀犯意等語。然聲請人為元榮公司負責人，該公司並
    領有新北市政府環境保護局廢棄物清除許可證，有新北市環
    保局107年2月9日107新北市廢乙清字第18號廢棄物清除許可
    證在卷可稽，聲請人對廢棄物清理法令規範自不能諉為完全
    不知，況聲請人於本案前已有違反廢棄物清理法之相關案件
    ，其有涉犯廢棄物清理法第46條第3款非法提供土地堆置廢
    棄物、同條第4款前段非法清理廢棄物之犯行經檢察官提起
    公訴並經法院判處罪刑之情事，有本院被告前案紀錄表、臺
    灣桃園地方檢察署檢察官107年度偵字第8358號起訴書、臺
    灣桃園地方法院108年度訴字第303號判決書可參，而本件聲
    請人以前述方式非法從事廢棄物之貯存、處理行為，且經新
    北市環保局多次稽查，仍繼續前開行為，其有非法從事廢棄
    物貯存、處理之犯意甚明。是聲請人前開辯解難認可採。堪
    認聲請人對廢棄物清理法令規範當知之甚詳，特予說明。
  ㈦綜上所述，本件再審之聲請，聲請人並未提出認定原判決所
    憑證言係虛偽之確定判決，復無法提出上開事由之刑事訴訟
    不能開始或續行非因證據不足之證明資料。又其餘聲請意旨
    所執理由，或係就原確定判決依法調查之結果，本於論理法
    則、經驗法則，取捨證據後所認定之事實，並已經詳為說明
    審酌之事項再重為爭執其內容，或係要屬原確定判決之審判
    有無違背法令之範疇，是本件聲請核與刑事訴訟法第420條
    第1項第2款、第6款及同法第421條所定再審之要件不相符，
    自無理由，應予駁回。
四、據上論斷，應依刑事訴訟法第434條第1項，裁定如主文。
中　　華　　民　　國　　111 　年　　2 　　月　　25　　日
                  刑事第十八庭  審判長法  官  何俏美
                                      法  官  陳海寧
                                      法  官  葉乃瑋
以上正本證明與原本無異。
如不服本裁定，應於裁定送達後10日內向本院提出抗告狀。
                                      書記官  程欣怡
中　　華　　民　　國　　111 　年　　2 　　月　　25　　日